【裁判字號】    89,訴,256
【裁判日期】    900110
【裁判案由】    清償借款
【裁判全文】
臺灣花蓮地方法院民事判決                          八十九年度訴字第二五六號
    原      告  丙○○
    原      告  甲○○
    右二人共同
    訴訟代理人  黃健弘律師  住花蓮市○○路一二六號四樓之一
    被      告  丁○○      住.
    被      告  乙○○      住.
右當事人間請求清償借款等事件，本院判決如左：
    主    文
被告丁○○應給付原告甲○○新台幣壹佰萬元及自民國八十九年六月七日起至清償日
止，按週年利率百分之六計算之利息。
原告丙○○之訴及假執行之聲請均駁回。
訴訟費用由被告丁○○負擔三分之一，餘由原告丙○○負擔。
本判決第一項得假執行。
    事    實
甲、原告方面：
一、聲明：
  (一)被告應連帶給付原告丙○○新台幣（下同）貳佰萬元整及自訴狀繕本送達之翌日
    起至清償日止按年息百分之五計算之利息。
  (二)被告丁○○應給付原告甲○○壹佰萬元整及自民國八十九年六月七日起至清償日
    止按年息百分之六計算之利息。
  (三)訴訟費用由被告負擔。
  (三)第一項之請求，原告丙○○願供擔保請准宣告假執行，第二項之請求，請依職權
    告假執行。
二、陳述：
  (一)被告丁○○於民國八十七年九月七日及九月八日分別透過花蓮市第一信用合作社
    經理被告乙○○向原告丙○○分別借款各壹佰萬元，由原告丙○○向花蓮市第一
    信用合作社忠孝分社貸款給付，而由被告丁○○簽發付款人：中國農民銀行花蓮
    分行，帳號：三六三五─四號，票載日：八十七年十二月三十日，票號：ＦＡＺ
    0000000號，面額貳佰萬元整之支票壹紙作為還款之用，然屆該支票到期
    日前被告要求原告丙○○將支票自銀行抽出暫勿提示為由，致至八十九年初上述
    支票已逾法定一年之提示期限致無法存入銀行提示交換。然自八十九年初迄今迭
    次向被告催討上述欠款，均未遭被告置理，被告丁○○、乙○○合夥購置花蓮縣
    光復鄉○○段一三三九、一三四０、一三四０之一、一三四０之二、一三四０之
    七、一三四０之八、一三四０之十、一三四０之十五、一三四０之十六、一三四
    ０之十七等土地，並合夥於其上興建門牌號碼花蓮光復鄉○○○路一二五巷一弄
    三、五、七、九、十一號建物，均登記於被告丁○○名下，被告丁○○及乙○○
    二合夥人對合夥債務，自應負連帶清償責任，爰依據借款返還請求權、利益償還
    請求權請求判令被告應清償原告丙○○借款貳佰萬元及依法定利率年息百分之五
    計算之利息。
  (二)另原告甲○○亦執有被告丁○○簽發，付款人：中國農民銀行花蓮分行，帳號：
    三六三五─四號，票號：0000000，票載日：八十九年六月五日，面額壹
    佰萬元整之支票一紙，惟屆期於八十九年六月七日提示交換因存款不足而退票，
    為依票款請求權，狀請鈞院判決如原告訴之聲明第二項。
  (三)對被告抗辯之陳述：當初我們貸款出來是交現金給被告乙○○，被告丁○○有無
    拿到錢我們不知道，他們是合夥人，這筆借款應係用在合夥生意上。卷附的傳票
    所載並未流入廖為州的戶頭。而且都是以被告丁○○的印章提領現金。被告有合
    夥關係，為被告所承認，他們共同蓋房子，所以這筆錢的支出是他們合夥事務的
    費用。依偵查卷內的筆錄，認為被告與乙○○有合夥買光復的土地且有合夥蓋房
    子。
三、證據：提出存摺帳戶明細一紙、取款憑條二紙、支票及退票理由單各二紙、土地
    登記謄本二十件（均影本）為證。
乙、被告丁○○方面：
一、聲明：駁回原告之訴及假執行之聲請。
二、陳述：
    錢是乙○○借的，他說要週轉，我才借他票，卷附的傳票等資料，是乙○○經由
    我的戶頭領取，是流到乙○○的哥哥廖為州的戶頭，當時他哥哥快過世了，所以
    才急著要他還錢。我幫乙○○代還。
三、證據：提出客戶往來明細資料一件為證。
丙、被告乙○○方面：
    被告未於言詞辯論期日到場，亦未提出準備書狀作何聲明或陳述。
丁、本院依職權向臺灣花蓮地方法院調閱八十九年度偵字第二一二九號偵查卷，及向
    花蓮市第一信用合作社信義分社調閱客戶往來明細資料所載之往來資金流向全部
    資料。
    理    由
壹、程序方面：
一、按訴狀送達後，該訴訟標的對於數人必須合一確定時，追加其原非當事人之人為
    當事人者，得為訴之變更追加，民事訴訟法第二百五十五條第一項第五款定有明
    文。原告於訴狀送達後，主張前開面額二百萬元支票票款為乙○○與被告丁○○
    共同借貸用於二人合夥事務，依民法第六百八十一條應負連帶責任，而追加乙○○為被告，揆諸首揭法條規定，應予准許。
二、本件被告乙○○未於言詞辯論期日到場，核無民事訴訟法第三百八十六條各款所
    列情形，爰依原告之聲請，由其一造辯論而為判決。
貳、實體方面：
一、兩造爭執要旨：
    原告主張：被告丁○○於八十七年九月七日及九月八日分別透過被告乙○○向原
    告丙○○借款各壹佰萬元，而由被告丁○○簽發面額貳佰萬元整之支票壹紙作為
    還款之用，屆期前被告要求原告丙○○將支票自銀行抽出暫勿提示，至八十九年
    初上述支票已逾法定一年之提示期限致無法存入銀行提示交換。爰依據借款返還
    請求權、利益償還請求權判令被告應清償原告借款貳佰萬元及法定遲延利息。另
    原告甲○○亦執有被告簽發面額壹佰萬元整之支票一紙，惟屆期於八十九年六月
    七日提示交換因存款不足而退票，為依票款請求權，狀請鈞院判決如原告訴之聲
    明第二項。
    被告丁○○抗辯：錢是乙○○借的，他說要週轉，我才借他票的，是乙○○經由
    我的戶頭領取，是流到乙○○的哥哥廖為州的戶頭。
二、原告主張被告丁○○透過被告乙○○向原告丙○○分別借款各壹佰萬元，用以支
    付被告合夥事務，而由被告丁○○簽發面額貳佰萬元整支票壹紙作為還款之用等
    事實，提出存摺帳戶明細一紙、取款憑條二紙、支票及退票理由單各一紙、土地
    登記謄本二十件（均影本）為證。被告丁○○對於前開支票由其簽發之事實不爭
    執，惟辯稱錢係由被告乙○○借的。經查，被告乙○○於偵查中陳述其與被告丁○○投資光復的土地，丁○○出土地，乙○○出資金，第一、二期款由乙○○支
    付，第三期款由丁○○貸款支付（見前開偵查卷八十九年七月二十四日、同年九
    月十五日偵訊筆錄）被告丁○○於偵查中則陳述其與乙○○合夥投資光復的土地
    ，其出資一部分，後來錢不夠，乙○○就拿光復那筆土地去辦理抵押貸款（見八
    十九年八月三十一日偵訊筆錄），然而被告乙○○均未陳述本案系爭面額二百萬
    元係由乙○○向原告丙○○借得以支付被告二人合夥事務之用等情，而被告丁○○花蓮市第一信用合作社信義分社存款帳戶客戶往來明細資料及取款憑條、傳票
    等，亦均不足以證明被告乙○○有向原告丙○○借得前開款項，交由被告丁○○
    或支付被告二人合夥事務支出之事實。原告丙○○主張此部分有利之事實，既未
    舉證證明，尚難採信。
三、原告甲○○主張其執有被告丁○○簽發票號0000000，面額壹佰萬元整之
    支票一紙，屆期於八十九年六月七日提示因存款不足而退票，提出支票及退票理
    由單影本各一紙為證，被告丁○○對於上揭支票由其簽發及退票等事實不爭執，
    惟抗辯錢係由被告乙○○借的。按在票據上簽名者，依票上所載文義負責。二人
    以上共同簽名時，應連帶負責。票據法第五條定有明文。票據上所載明之債務人
    ，不問其為自己或為他人借用，苟非與債權人有特別約定，自不能有所對抗。最
    高法院一九年上字第九０三號判例參照。被告丁○○前開抗辯顯不足採，原告甲○○主張堪信為真實。
四、綜上所述，原告丙○○依利益償還請求權、借款返還請求權請求被告丁○○、乙○○給付貳佰萬元及法定遲延利息為無理由，應予駁回。原告甲○○依據票款請
    求權，請求被告丁○○給付原告甲○○壹佰萬及自八十九年六月七日按年息百分
    之六計算之法定利息，為有理由，應予准許。
五、原告丙○○假執行之聲請，因訴之駁回而失所依據，不予准許，應予駁回。原告
    甲○○部分係命清償票據上債務之判決，爰依民事訴訟法第三百八十九條第一項
    第四款之規定，依職權宣告假執行。
六、因本案論證已臻明確，兩造其餘主張、陳述及所提之證據暨攻擊防禦之方法，均
    與本案判斷結果無影響，毋庸再予一一審酌，附此敘明。
七、據上論結，原告丙○○之訴為無理由，原告甲○○之訴為有理由，依民事訴訟法
    第三百八十五條第一項前段、第七十八條、第三百八十九條第一項第四款，判決
    如主文。
中      華      民      國      九十    年      一      月      十      日
                                        臺灣花蓮地方法院民事庭
~B法      官  林麗玉
右正本証明與原本無異。
如對本判決不服，應於送達後廿日內，向本院提出上訴狀（應抄附繕本）。
~B法院書記官  黃倪濱
中      華      民      國      九十    年      一      月      十      日


司法院資訊處製作；財團法人民間司法改革基金會備份。
